最高法院刑事判決　　　　　　　　　　　　　　　　八十六年度台非字第二三九號
　　上 訴 人　最高法院檢察署檢察總長
　　被　　告　甲○○
右上訴人因被告違反麻醉藥品管理條例案件，對於台灣台中地方法院中華民國八十六
年四月十八日第一審確定判決（八十六年度沙簡字第二四一號，聲請簡易判決案號台
灣台中地方法院檢察署八十六年度偵字第五二二三號），認為違法，提起非常上訴，
本院判決如左：
    主  文
原判決撤銷。
甲○○連續非法吸用化學合成麻醉藥品，處有期徒刑肆月，如易科罰金以佰元折算
壹日。
    理  由
非常上訴理由稱：「查原判決所以論被告累犯者，係謂被告前於八十一年間曾犯肅清
煙毒條例、麻醉藥品管理條例等罪，經台灣高等法院台中分院判處有期徒刑三年二月
、三月，定執行刑為有期徒刑三年三月，並於八十五年六月二十六日執行完畢，復於
執行完畢後五年內再犯本件之吸用麻醉藥品罪為其論據。唯查原判決竟疏未注意上開
執行案件，經台灣台中監獄於八十三年十月報經法務部核准假釋，被告於同年十月二
十九日假釋出監，殘餘刑期一年七月又二十八日，縮短刑期後固應於八十五年六月二
六日刑期屆滿。但被告於假釋期中之八十四年十二月間起至八十五年一月三十日止，
先後多次施打海洛因之犯行，為警查獲，並經台灣高等法院台中分院於八十五年八月
十五日以八十五年度上訴字第一三六八號判處有期徒刑年肆月確定。而被告上開之
假釋案件亦經台灣台中監獄報奉法務部於八十五年十月二十二日以法三五監決字第二
七○二二號函核准撤銷假釋，並經台灣台中地方法院檢察署檢察官簽發執行指揮書，
將該殘餘刑期一年七月又二十八日接於該署八六執緝一九三案執行，其刑期自八十九
年伍月二十七日起算。可知被告原應於八十五年六月二十六日執行完畢之案件，因執
行中報請假釋，復於假釋中犯罪判刑確定撤銷假釋，則該案件並未執行完畢甚明。而
累犯係以受有期徒刑之執行完畢，或受無期徒刑或有期徒刑一部之執行而赦免後，五
年以內再犯有期徒刑以上之罪者為要件，原判決憑以論科累犯之案件既因撤銷假釋而
未執行完畢，則論以累犯，即屬適用法則不當之違法。案經確定，且對被告不利，爰
依刑事訴訟法第四百四十一條、第四百四十三條提起非常上訴，以資救濟」等語。
本院按累犯之成立，以曾受有期徒刑之執行完畢或無期徒刑或有期徒刑一部執行而赦
免後，五年以內再犯有期徒刑以上之罪者為要件，刑法第四十七條規定甚明。本件被
告甲○○於民國八十一年間，曾犯煙毒、麻醉藥品管理條例罪，經台灣高等法院台中
分院判處有期徒刑三年二月、二月，並定其應執行刑為有期徒刑三年三月確定，於八
十二年四月十二日入監執行，至八十三年十月二十九日經法務部以八十三年十月三日
法監字第二一三一二號核准假釋出監，殘餘刑期為一年七月又二十八日。惟被告於
假釋期間之八十四年十二月間起至八十五年一月三十日止，又先後多次施用毒品，經
台灣高等法院台中分院於八十五年八月十五日以八十五年度上訴字第一三六八號判處
有期徒刑三年四月確定，並經台灣台中監獄報請法務部於八十五年十月二十二日以法
監決字第二七○二二號函核准撤銷上開假釋後，由台灣台中地方法院檢察署檢察官
簽發執行指揮書，將上開殘餘刑期一年七月又二十八日接於八十九年五月二十七日起
算，至九十一年一月二十三日執行屆滿，有上開法務部法監決字第二七○二二號函
、台灣台中監獄報請撤銷假釋報告表、台灣高等法院台中分院八十五年度上訴字第一
三六八號刑事判決及台灣台中地方法院檢察署檢察官八十六年度執緝字第一九三號案
卷可按。則被告上開於八十一年間所犯煙毒、麻醉藥品管理條例罪判處之有期徒刑三
年二月、二月，定應執行刑三年三月之罪刑，顯尚未執行完畢。本件被告於八十六年
一月中旬至同年月二十六日止，連續非法吸用化學合成麻醉藥品之犯行，自非在該有
期徒刑三年三月執行完畢後五年內為之之情形，應不成立累犯。乃原判決竟謂本件被
告非法吸用化學合成麻醉藥品犯行，係在上開煙毒、麻醉藥品管理條例罪定應執行有
期徒刑三年三月執行完畢後五年內為之，為累犯云云，顯有判決適用法則不當之違法
。案經確定，且對被告不利，非常上訴意旨執以指摘，洵有理由，應由本院將原判決
撤銷，另行判決如主文第二項所示，以資救濟。
據上論結，應依刑事訴訟法第四百四十七條第一項第一款但書，麻醉藥品管理條例第
十三條之一第二項第四款，刑法第十一條前段、第五十六條、第四十一條，罰金罰鍰
提高標準條例第二條，判決如主文。
中      華      民      國    八十六    年      八      月    二十二    日
                              最高法院刑事第十庭
                                  審判長法官  吳  雄  銘
                                        法官  池  啟  明
                                        法官  陳  宗  鎮
                                        法官  石  木  欽
                                        法官  楊  文  翰
      右正本證明與原本無異
                                              書  記  官
中      華      民      國    八十六    年      八      月    二十八    日
